臺灣臺中地方法院刑事判決
111年度交易字第221號
公  訴  人  臺灣臺中地方檢察署檢察官
被      告  黃柏翔


上列被告因過失傷害案件，經檢察官提起公訴（110年度偵字第4
0978號），本院判決如下：
    主    文
黃柏翔犯過失傷害罪，處拘役肆拾伍日，如易科罰金，以新臺幣
壹仟元折算壹日。
    犯罪事實
一、黃柏翔考領有普通重型機車駕駛執照，於民國110年5月22日
    上午9時44分許，騎乘車牌號碼000-0000號普通重型機車（
    下稱甲車），沿臺中市西區向上路1段由東往西方向行駛，
    行至向上路1段與向上路1段17巷交岔路口時，本應注意轉彎
    車應讓直行車先行，而依當時天候晴、日間自然光線，柏油
    路面乾燥、無缺陷、無障礙物、視距良好等情，並無不能注
    意之情事，竟疏未注意及此而貿然左轉。適林奕伶騎乘車牌
    號碼000-0000號普通重型機車（下稱乙車），沿臺中市西區
    向上路1段自甲車後方同向行駛至該交岔路口，亦疏未注意
    車前狀況，雙方閃避不及，甲車車尾與乙車車頭發生碰撞，
    致林奕伶人車倒地，並因而受有右側前胸壁挫傷合併瘀傷、
    左側手肘擦傷、右脅肋、左右肩部、背部挫傷等傷害。黃柏
    翔於肇事後，對於有偵查犯罪權限之公務員尚未發覺之犯罪
    ，主動向據報前往現場處理之警員自首肇事而接受裁判。
二、案經林奕伶告訴臺灣臺中地方檢察署檢察官偵查起訴。
    理    由
一、證據能力部分
  ㈠以下本案所引用被告以外之人於審判外之言詞或書面陳述，
    均經本院於審判時當庭直接提示而為合法調查，檢察官及被
    告黃柏翔均同意作為證據（見本院卷第63頁），本院審酌前
    開證據作成或取得狀況，均無非法或不當取證之情事，亦無
    顯不可信情況，故認為適當而均得作為證據。是前開證據，
    依刑事訴訟法第159條之5規定，均具有證據能力。
  ㈡除法律另有規定外，實施刑事訴訟程序之公務員因違背法定
    程序取得之證據，其有無證據能力之認定，應審酌人權保障
    及公共利益之均衡維護，刑事訴訟法第158條之4定有明文。
    本案所引用之非供述證據，並無證據證明係實施刑事訴訟程
    序之公務員違背法定程序所取得，且檢察官、被告均未表示
    無證據能力，自應認均具有證據能力。
二、認定犯罪事實所憑證據及理由
  ㈠上開犯罪事實，業據被告於警詢、檢察事務官詢問及本院審
    理中坦承不諱（見發查卷第67頁、他卷第24頁、本院卷第31
    、63、67頁），核與告訴人林奕伶於警詢及檢察事務官詢問
    時之陳述（見發查卷第71-73頁、他卷第9、24頁）大致相符
    ，並有被告之證號查詢機車駕駛人資料(見發查卷第59頁)、
    臺中市政府警察局第一分局道路交通事故調查報告表㈠、㈡、
    事故現場圖及補充資料表（見發查卷第11-15、53頁）、事
    故現場蒐證暨車損照片(見發查卷第23頁至第39頁)、本院勘
    驗乙車行車紀錄器錄影畫面之勘驗筆錄（見本院卷第29-30
    頁）、衛生福利部臺中醫院110年5月22日診斷證明書及元泰
    中醫診所110年6月21日診斷證明書翻拍照片(見他卷第13-15
    頁)在卷可佐，足認被告上開自白與事實相符，堪以採信。
  ㈡按轉彎車應讓直行車先行，道路交通安全規則第102條第1項
    第7款定有明文。被告既考領有普通重型機車駕駛執照，有
    被告之駕照資料在卷可證（見發查卷第59頁），對上開規定
    自難諉為不知。且案發當時天候晴、日間自然光線，柏油路
    面乾燥、無缺陷、無障礙物、視距良好等情，並無不能注意
    之情事，被告竟疏未注意，貿然騎乘甲車在上開交岔路口左
    轉，肇致本案事故發生，是被告對本事故之發生自有過失，
    要無疑義，且被告之過失行為與告訴人所受傷害結果間，具
    相當因果關係乙情，亦屬灼然。
　㈢再按汽車行駛時，駕駛人應注意車前狀況及兩車並行之間隔
    ，並隨時採取必要之安全措施，道路交通安全規則第94條第
    3項前段亦有明定，而經本院勘驗乙車行車紀錄器錄影畫面
    ，勘驗結果略以：　
　　⒈畫面開始，可見乙車左轉後，沿向上路1段由東往西方向行
      駛，並自外側車道切入內側車道，隨即可見被告騎乘甲車
      ，沿臺中市向上路1段之內側車道同向行駛在前，隨後甲
      車行駛至肇事路口之行人穿越道時，甲車車尾顯示煞車燈
      ，並持續閃爍左方向燈，同時被告轉頭朝左側後方觀看後
      回正向前，並減速且持續緩慢往向上路1段17巷左轉，隨
      後甲車車尾與乙車發生碰撞，告訴人自乙車摔落倒地，之
      後面向左側側躺，以右手扶住其左手手肘，以右腳向其右
      後方甩動，並以左手撐地起身坐在現場，隨即再以右手抓
      住其左手手肘，並查看左手傷勢情況，再以左手撐地起身
      站立。
    2.與上揭⒈相同畫面，畫面開始，乙車左轉後，沿向上路1段
      由東往西方向行駛，並由外側車道切入內側車道，且持續
      加速前行，隨後行駛於乙車前方之機車（下稱丙車）為閃
      避前方之甲車，丙車車尾顯示煞車燈而減速，並右偏從甲
      車右側經過，同時乙車行駛在丙車後方，於丙車顯示煞車
      燈時，乙車仍未減速並持續前行，試圖自丙車左側超越丙
      車，於乙車靠近丙車左後方時，告訴人見甲車在其正前方
      ，即鳴按2聲喇叭，且為閃避甲車而右偏，然乙車仍與甲
      車車尾發生碰撞，告訴人因而人車倒地。　
　  上開情形，有本院勘驗筆錄在卷可佐（見本院卷第29-30頁
    ），依上開勘驗結果，可見於本案事故發生前，行駛在乙車
    前方之丙車即發覺甲車在肇事路口正左轉往向上路1段17巷
    行駛，並因而減速、右偏以閃避甲車，而告訴人既騎乘乙車
    行駛在丙車後方，且丙車已先行減速並閃避甲車，告訴人理
    當觀察到前方甲車之動向，並查知甲車已顯示方向燈欲左轉
    ，佐以告訴人①於警詢時陳稱：我當時騎乘乙車在向上路1段
    直行，於肇事路口處看到甲車正在左轉且停在路中，我對甲
    車鳴按喇叭，甲車略為前行後又停車，我就煞車不及而與甲
    車發生碰撞等語（見發查卷第45頁）；②於檢察事務官詢問
    時陳稱：案發當時我騎乘乙車直行，正準備穿越肇事路口，
    就看到甲車自外側車道要左轉，當時我的前方有另一輛機車
    閃過甲車，但當我看到甲車時，我就閃避不及發生碰撞等語
    （見他卷第24頁），益證告訴人於本案事故發生前，即已發
    現前方甲車正左轉，且丙車為閃避甲車而右偏行駛，告訴人
    面對此情況，卻仍加速直行，致閃避不及而與甲車發生碰撞
    ，足認告訴人當時亦有未注意車前狀況之過失，是告訴人於
    本件車禍事故之發生，容有過失存在，卷附臺中市車輛行車
    事故鑑定委員會中市車鑑0000000案鑑定意見書亦同此認定
    （見本院卷第47-48頁）。公訴意旨未論及告訴人之過失部
    分，爰由本院逕予補充，惟此與被告過失責任有無之認定要
    無影響，並不能因此解免被告過失之責任，併此敘明。
　㈣綜上所述，本案事證明確，被告犯行堪以認定，應依法論科
    。　
三、論罪科刑　　
  ㈠核被告所為，係犯刑法第284條前段之過失傷害罪。　　
　㈡被告於肇事後，在未有偵查犯罪職權之警察知悉前，不逃避
    接受裁判，並於警方到場處理時，表明其為肇事駕駛等情，
    有臺中市政府警察局道路交通事故肇事人自首情形紀錄表在
    卷足憑（見發查卷第49頁），且被告向警方自首後，於其後
    偵查、本院審理程序，皆依傳喚到庭接受裁判，自符合刑法
    第62條前段得減輕其刑規定，爰參酌本案案發情節及其犯後
    態度等一切情狀，依刑法第62條前段規定減輕其刑。　
  ㈢爰以行為人之責任為基礎，審酌被告參與道路交通，自應確
    實遵守交通規則以維護自身及其他用路人之安全，其騎乘機
    車行駛上路，未讓直行之乙車先行即貿然左轉，致與告訴人
    騎乘之乙車發生碰撞，告訴人因而受有前揭傷害之犯罪情節
    ；並斟酌被告就本案車禍事故之過失程度、告訴人亦與有過
    失等情，及被告坦承犯行，但因與告訴人就賠償金額之差距
    過大，致未能成立調解，故被告尚未賠償告訴人所受損害等
    情，業據被告及告訴人於本院審理中陳述明確（見本院卷第
    31頁），並有本院調解事件報告書在卷可證（見他卷第27頁
    ）；兼衡被告自述之智識程度及家庭經濟生活狀況（見本院
    卷第39-41、68頁）等一切情狀，量處如主文所示之刑，並
    諭知易科罰金之折算標準。
　據上論斷，應依刑事訴訟法第299條第1項前段，刑法第284條
  前段、第62條前段、第41條第1項前段，刑法施行法第1條之1
  第1項，判決如主文。　
本案經檢察官詹常輝提起公訴，檢察官陳君瑜到庭執行職務。
中　　華　　民　　國　　111 　年　　8 　　月　　23　　日
                  刑事第五庭    法  官  黃世誠
以上正本證明與原本無異。
如不服本判決應於收受送達後20日內向本院提出上訴書狀，並應
敘述具體理由；其未敘述上訴之理由者，應於上訴期間屆滿後20
日內向本院補提理由書（均須按他造當事人之人數附繕本）「切
勿逕送上級法院」。
告訴人或被害人如不服判決，應備理由具狀向檢察官請求上訴，
上訴期間之計算，以檢察官收受判決正本之日起算。
　　　　                        書記官  陳慧君
中　　華　　民　　國　　111 　年　　8 　　月　　23　　日
附錄論罪科刑法條
中華民國刑法第284條
因過失傷害人者，處1年以下有期徒刑、拘役或10萬元以下罰金
；致重傷者，處3年以下有期徒刑、拘役或30萬元以下罰金。